高雄高等行政法院簡易判決
　　　　　　　　　　　　　　　　　　94年度簡字第000294號
原　　　告　甲○○
被　　　告　財政部臺灣省南區國稅局
代　表　人　乙○○　局長
訴訟代理人　丙○○
上列當事人間因綜合所得稅事件，原告不服財政部中華民國九十
四年八月八日台財訴字第０九四００二六七九六０號訴願決定，
提起行政訴訟。本院判決如下：
    主  文
原告之訴駁回。
訴訟費用由原告負擔。
    事實及理由
一、緣原告九十二年度綜合所得稅結算申報，列報免稅額計新台
    幣（下同）三三三、０００元，被告以原告之女鄧雅尹已滿
    二十歲，不符減除免稅額之規定，乃剔除免稅額七四、００
    ０元及鄧雅尹之捐贈四００元、保險費二四、０００元；又
    所列報捐贈一、六００元非屬原告本人、配偶及扶養親屬之
    捐贈，亦予以剔除。原告不服，申經復查，未獲變更，提起
    訴願，亦遭決定駁回，遂就其女鄧雅尹不符規定部分，提起
    本件行政訴訟。
二、原告起訴意旨略以：
（一）依所得稅法第十七條之立法意旨，只要有所得稅法規定之
      「原因及確受扶養之事實」，自可依法減除其免稅額及扣
      除額，並無學歷認定與否之規定。惟被告以教育部民國（
      下同）八十三年五月三十日台（八三）社第０二七七五六
      號函之學歷認定標準，作為扶養親屬之免稅額與扣除額之
      課稅依據，顯已曲解所得稅法規定之在校就學與受扶養之
      事實，因學歷之認定與就學及受扶養之事實不能等同。如
      某甲年滿二十歲，就讀教育部認可之學校，由於如有所得
      不需家長扶養者，依稅法之規定，應不得扣除扶養親屬免
      稅額及扣除額，所以是否確受扶養才是稅法認定減除與否
      之關鍵。同時，納稅義務人依憲法第十九條規定，只有依
      稅法之規定納稅，財政部引用教育部認定學歷與在校就學
      確受扶養之事實無關之函文，作為減除免稅與扣除額之依
      據，誠有行政命令牴觸法律之嫌，自屬無效。
（二）依綜合所稅得稅結算申報書說明第十八點，大陸地區來源
      所得可扣抵免稅額、扣除額之申報注意事項第三小點，申
      報扶養的子女，年滿二十歲仍在校就學、身心殘障或無謀
      生能力者，應另檢具在學證明書等證明文件，送經財團法
      人海峽交流基金會驗證後，供稽徵機關核認，為何原告列
      報在大陸地區就讀之子女，卻不能依上規定辦理，顯為一
      國兩制，且有違租稅公平之課稅原則。
（三）財政部依教育部上開函釋對在校就學之認定，於八十三年
      七月二十七日發布台財稅第八三一六０二三二五號函釋。
      惟原告之女就讀北京中醫藥大學學士後中醫學系，均依教
      育部函釋，完成註冊手續，入學資格亦經該校報北京主管
      教育行政機核備並領有學生證，已具「正式學籍」，並依
      學校行事曆至校上課，其學籍在學年度內為有效之在校肆
      業學生，現仍「在校就學」，並有生活費、學費及健保費
      等確受扶養之事實。而原告於辦埋九十二年度綜合所得稅
      結算申報時，依教育部暨財政部上述規定列報扶養親屬之
      免稅額及扣除額，被告卻引用財政部八十四年十一月十五
      日台財稅第八四一六五七八九六號函，以現階段台灣地區
      人民年滿二十歲，就讀學歷未經教育部認可之大陸地區學
      校，納稅義務人辦理綜合所得稅結算申報時，不得列報扶
      養親屬免稅額為由予以刪除，顯有違上開教育部八十三年
      五月三十日台（八三）社第０二七七五六號函對「在校就
      學」之認定要件，並有抵觸所得稅法第十七條之規定，依
      中央法規標準法第十一條及憲法第一百七十二條規定，命
      令與法律牴觸者無效，而聲明求為判決訴願決定及原處分
      （復查決定含原核定處分）均撤銷。
三、被告答辯則以：查據教育部九十三年五月二十七日台高（二
    ）字第０九三００六五五二一五號函：「現階段大陸地區高
    等學校學歷採認事宜，因涉及兩岸關係之考量，尚未開放採
    認，亦未受理報備；故自大陸地區取得之北京中醫藥大學學
    歷者，其大陸學歷將不為本部所採認，應不符本部八十三年
    五月三十日台社０二七七五六號函所稱之『在校就學』及『
    正式學籍』之認定標準。」又查九十二年綜合所得稅結算申
    報書說明第十八點注意事項第三小點，係針對本國人民申報
    大陸地區配偶及扶養親屬免稅額之規定，系爭受扶養親屬鄧
    雅尹（六十五年次）非大陸地區子女，九十二年度已年滿二
    十歲，被告依相關規定，否准認列系爭免稅額七四、０００
    元、捐贈扣除額四００元及保險費扣除額二四、０００元，
    洵無違誤，並請求判決駁回原告之訴等語。
四、按「按前三條規定計得之個人綜合所得稅總額，減除左列免
    稅額及扣除額後之餘額，為個人綜合所得淨額：一、免稅額
    ：納稅義務人按規定減除其本人、配偶及合於左列規定扶養
    親屬之免稅額。．．．（二）納稅義務人之子女未滿二十歲
    ，或滿二十歲以上，而因在校就學、身心殘障或因無謀生能
    力受納稅義務人扶養者。．．．。二、扣除額：納稅義務人
    就下列標準扣除額或列舉扣除額擇一減除外，並減除特別扣
    除額：．．． (二)列舉扣除額：１、捐贈：對於教育、文
    化、公益、慈善機構或團體之捐贈總額最高不超過綜合所得
    總額百分之二十為限。但有關國防、勞軍之捐贈及對政府之
    捐獻，不受金額之限制。２、保險費：納稅義務人本人、配
    偶及直系親屬之人身保險、勞工保險及軍、公、教保險之保
    險費。但每人每年扣除數額以不超過二萬四千元為限。」為
    所得稅法第十七條第一項第一款第二目及第二款第二目之第
    一、二小目所明定。次按「納稅義務人依所得稅法第十七條
    第一項第一款第二目或第三目規定申報扶養親屬免稅額時，
    在校就學之認定，依據教育部八十三年五月三十日臺（八三
    ）社第０二七七五六號函說明二：『學生完成註冊手續，入
    學資格經學校報主管教育行政機關核備並領有學生證者，即
    具『正式學籍』，並依學校行事曆至校上課者或其學籍在學
    年度內為有效之在校肄業學生為『在校就學』。』貴校全修
    生如符合上開規定，並確實受納稅義務人扶養者，得由納稅
    義務人列報扶養親屬免稅額，其有各類所得，並應由納稅義
    務人合併申報課稅。」、「現階段臺灣地區人民年滿二十歲
    ，就讀學歷未經教育部認可之大陸地區學校，納稅義務人於
    辦理綜合所得稅結算申報時，不得列報扶養親屬免稅額。」
    亦分別經財政部八十三年七月二十七日台財稅第00000
    0000號、八十四年十一月十五日台財稅字第八四一六五
    七八九六號函釋在案。查上開函釋，係財政部基於職權關於
    納稅義務人申報扶養親屬免稅額時，就在校就學之認定，及
    年滿二十歲就讀未經認可之大陸學校者不得被列報扶養所為
    釋示，未逾越法律規定，爰予援用。
五、本件原告九十二年度綜合所得稅結算申報，列報本人、配偶
    、母親及女兒等四人之免稅額計三三三、０００元，被告以
    其女鄧雅尹，已滿二十歲（六十五年次），且就讀學歷未經
    教育部認可之大陸地區學校（北京中醫藥大學），不符合所
    得稅法第十七條第一項第一款第二目及第二款第二目之第一
    、二小目之規定，遂予以剔除免稅額七四、０００元、捐贈
    扣除額四００元及保險費扣除額二四、０００元，核定綜合
    所得總額為一、七三一、一一九元，應補稅額為三、二六四
    元等情，為兩造所不爭執，並有原告九十二年度綜合所得稅
    網際路結算申報國稅局審核專用申報書、鄧雅尹學生證影本
    及核定通知書附原處分卷可稽，自堪認定。
六、經查，被告於九十三年五月五日以南區國稅法二字第０九三
    ０一一一一八七函向教育部函查，教育部以九十三年五月二
    十七日台高（二）字第０九三００六五二一五號函復：「現
    階段大陸地區高等學校學歷採認事宜，因涉及兩岸關係之考
    量，尚未開放採認，亦未受理報備之事實；故自大陸地區取
    得之北京中醫藥大學學歷者，其大陸學歷將不為本部所採認
    ，應不符合本部八十三年五月三十日台（八三）社第０二七
    七五六號函所稱之『在校就學』及『正式學籍』之認定標準
    。」此有該函附本院卷可稽。從而，被告以原告列報之系爭
    扶養親屬鄧雅尹不符合所得稅法第十七條第一項第一款第二
    目、第二款第二目之第一、二小目之規定，依前揭法律規定
    及財政部、教育部之函釋，予以剔除鄧雅尹之免稅額七四、
    ０００、捐贈扣除額四００元及保險費扣除額二四、０００
    元，依法核無不合。故原告主張其女就讀北京中醫藥大學，
    已依教育部函釋完成註冊手續，入學資格亦經該校報北京主
    管教育行政機核備並領有學生證，已具「正式學籍」，並依
    學校行事曆至校上課，其學籍在學年度內為有效之在校肆業
    學生，現仍「在校就學」，並有受原告扶養之事實，被告予
    以剔除，有命令違反法律之違法云云，顯有誤解，不足採取
    。
七、又原告雖主張：就綜合所得稅結算申報書說明第十八點注意
    事項第三小點之規定，質疑被告剔除系爭免稅額等項目，有
    違租稅公平原則云云。惟按上開綜合所得稅結算申報書說明
    第十八點，來自於財政部八十二年二月二十七日台財稅第八
    二一四七九三一二號函釋，其內容係就大陸地區來源所得可
    扣抵稅額及免稅額、扣除額之申報，所規定之注意事項，故
    其適用之前提為有大陸地區來源所得併同台灣地區來源所得
    課徵所得稅，始得申報大陸地區配偶、扶養親屬之免稅額，
    觀諸上開說明第十八點注意事項第三小點自明。經查，原告
    九十二年度綜合所得稅之申報，並無大陸地區來源所得，有
    前揭原告九十二年度綜合所得稅網際路結算申請國稅局審核
    專用申報書及被告核定通知書附原處分可稽；且原告之女鄧
    雅尹為台灣地區之人民，僅在大陸地區就學，亦非大陸地區
    人民，自無上開注意事項第三小點免稅額之適用。而租稅之
    特性具有政策性，財政部本於主管全國財政之職權，其依臺
    灣地區與大陸地區人民關係條例第二十四條第一項及所得稅
    法第十七條之規定，而為上開八十二年二月二十七日台財稅
    第八二一四七九三一二號函釋，亦未逾越法令之規定。故被
    告否准認列系爭免稅額、捐贈扣除額及保險費扣除額等，依
    法自屬有據。訴願決定遞予維持，亦無不合，原告起訴意旨
    為無理由，應予駁回。本件事證已臻明確，兩造其餘攻擊防
    禦方法，均核與本件判決結果不生影響，爰不一一論述，附
    此敘明。又本件為簡易事件，且事證明確，爰不經言詞辯論
    而為判決。
八、據上論結，本件原告之訴為無理由，依行政訴訟法第二百三
    十三條第一項、第二百三十六條、第一百九十五條第一項後
    段、第九十八條第三項前段，判決如主文。
中　　華　　民　　國　　94　　年　  12　　月　 12  　 日
                  第三庭      法  官   詹日賢
以上正本係照原本作成。
如不服本判決，應於送達後20日內，向本院提出上訴狀並表明上
訴理由，如於本判決宣示後送達前提起上訴者，應於判決送達後
20日內補提上訴理由書（須按他造當事人人數附繕本）。
提起上訴應預繳送達用雙掛號郵票7份（每份34元）。
中    華    民    國    94　　年　　 12　　月　 12　　日
　　　　　　　　　　　　　　　書記官   宋鑠瑾
附註:
行政訴訟法第235條（第1項、第2項）:
對於適用簡易程序之裁判提起上訴或抗告，須經最高行政法院之
許可。
前項許可，以訴訟事件所涉及之法律見解具有原則性者為限。
